臺灣臺北地方法院交通事件裁定　　　　93年度交聲字第1163號
原處分機關　交通部公路總局台北區監理所
異議人即
受處分人　　甲○○
上列受處分人因違反道路交通管理處罰條例案件，對於交通部公
路總局台北區監理所中華民國九十三年十一月八日所為之處分（
原處分案號：北監自裁字裁40─N00000000號），聲明異議，本
院裁定如下：
    主      文
原處分撤銷。
甲○○不罰。
    理      由
一、按汽車有使用註銷之牌照行駛之情形者，處汽車所有人新臺
    幣（下同）三千六百元以上七千二百元以下罰鍰，並禁止其
    行駛，另應扣繳其牌照，民國九十年一月十七日修正公布、
    同年六月一日施行之道路交通管理處罰條例第十二條第一項
    第四款、第二項定有明文（上開條文嗣於九十一年七月三日
    經立法院修正提高其罰鍰為三千六百元以上一萬零八百元以
    下，並經行政院以命令定於九十一年九月一日起開始施行）
    。次按道路交通管理處罰條例關於車輛所有人之處罰，如應
    歸責於車輛駕駛人者，處罰車輛駕駛人，該條例第八十五條
    第二項亦規定甚明。
二、本件駕駛人賴發初於九十年十月二十日凌晨一時三十分許，
    駕駛登記為異議人即受處分人甲○○所有之車牌號碼VI─39
    56號自用小客車，行經高雄縣鳳屏二路時，經高雄縣警察局
    林園分局員警攔停，以駕駛人謝發初有未隨車攜帶行車執照
    之違規行為為由，依道路交通管理處罰條例第十四條第二款
    規定對駕駛人謝發初製單舉發（舉發通知單單號：高警交字
    第N00000000號），並經謝發初於舉發通知單收受通知聯者
    簽章處簽名收受，嗣原處分機關即交通部公路總局台北區監
    理所調查結果，以該車係登記為受處分人甲○○所有，且該
    車逾期未參加定期檢驗，已於八十八年十一月十七日遭該所
    逕行註銷牌照為由，改依道路交通管理處罰條例第十二條第
    一項第四款「使用註銷之牌照行駛」之規定，於九十三年十
    一月八日以北監自裁字第裁40─N00000000號裁決書裁處車
    輛所有人即受處分人罰鍰七千二百元，並扣繳牌照在案。
三、受處分人聲明異議意旨略以：本件車牌號碼VI─3956號自小
    客車，原屬伊先前任職之萬有營造有限公司所有，伊並未承
    購該車，亦不知何時遭人過戶至名下，伊未曾使用該車，不
    應負擔稅費及罰款，為此聲明異議等語。
四、經查：
  (一)賴發初於九十年十月二十日凌晨一時三十分許，駕駛車牌號
    碼VI─3956號自小客車，行經高雄縣鳳屏二路時，經高雄縣
    警察局林園分局員警攔停，以駕駛人謝發初有未隨車攜帶行
    車執照之違規行為為由製單舉發，並經謝發初於舉發通知單
    收受通知聯者簽章處簽名收受等情，有該舉發通知單一紙在
    卷可稽（舉發通知單單號：高警交字第N00000000號），並
    經證人謝發初於本院訊問時自承無訛，足見謝發初確有駕駛
    上開汽車未隨車攜帶行車執照之行為甚明。
  (二)查本件VI─3956號自小客車（八十二年十二月九日繳銷重領
    前之牌號為US─2556號）原屬萬有營造有限公司（下稱萬有
    公司）所有，於八十六年十一月十日過戶登記為受處分人甲
    ○○所有，嗣因逾期未參加定期檢驗，於八十八年十一月十
    七日經交通部公路總局台北區監理所逕行註銷其牌照，迄今
    尚未辦理註銷執行或報廢登記，鐵牌二面於九十二年七月二
    十九日收回等情，有交通部公路總局台北區監理所九十三年
    十二月二十二日北監車字第○九三○○二七七二八號函所檢
    附之VI─3956號自用小客車車籍、異動、車主歷史查詢資料
    四紙，及交通部公路總局高雄區監理所九十三年十二月二十
    七日高監車字第○九三○○五二六五六號函所檢附之汽車新
    領牌照登記書、汽機車過戶登記書在卷可稽。惟訊據受處分
    人堅決否認曾同意登記為該車所有人之事實，辯稱：伊不知
    何時遭過戶登記為車輛所有人，未曾見過車輛過戶登記書，
    上面「甲○○」簽名非伊所簽，伊懷疑其上「甲○○」印章
    係當初任職於萬有公司時，該公司為伊辦理勞健保所代刻之
    印章等語。經詰之證人謝發初，其證稱：伊為萬有公司之員
    工，萬有公司負責人黃冰鶯為其配偶，VI─3956號自小客車
    平常均停放在公司門口，員工大家有需要就會去開，伊不知
    該車何人所有，沒有看過該車行照，大家開伊就跟著開，平
    常也沒有帶行照，伊不清楚萬有公司於八十六年十一月十日
    將車輛登記過戶予甲○○之事，汽車過戶登記書上之萬有公
    司大章、負責人黃冰鶯之小章是否為萬有公司之大小章，伊
    不清楚，至於萬有公司有無幫甲○○辦理勞健保，或萬有公
    司有無要求員工提供印章或代刻印章以申辦健保或核發薪資
    ，伊均不清楚云云。惟查，萬有公司之負責人為黃冰鶯，黃
    冰鶯為證人謝發初之妻，謝發初於八十六年間為該公司之股
    東，其出資額為三千萬元（當時萬有公司股東約十人，董事
    黃冰鶯出資額為三千二百萬元）等情，有萬有公司營業登記
    查詢資料、公司基本資料查詢表、萬有公司變更登記事項卡
    在卷可稽，並經本院調取萬有公司登記案卷核閱無訛；且經
    核對萬有公司變更登記事項卡上萬有公司之大章及負責人黃
    冰鶯之小章，均與VI─3956號自小客車過戶登記書上之萬有
    公司大小章相符。萬有公司僅為一股東人數約十人之有限公
    司，謝發初既為萬有公司之股東，且出資比例甚高，並自承
    任職於該公司，萬有公司負責人黃冰鶯又為其配偶，則證人
    謝發初理應對於萬有公司經營情形具有一定程度之熟悉，惟
    竟對於原登記為萬有公司所有之上開車輛過戶情形、過戶登
    記書上之萬有公司大小印章是否真實均表示不知，其自承平
    日VI─3956號自小客車均停放於公司門口供員工使用，卻又
    陳稱不知車輛為何人所有，亦未看過行車執照云云，所述顯
    有避重就輕、重大可疑之情。再依前揭汽車車籍查詢資料、
    汽車異動歷史查詢資料以觀，本件VI─3956號自小客車於移
    轉登記於受處分人所有之前，並無違規紀錄，嗣於八十六年
    十一月十日由原所有人萬有公司移轉登記予受處分人，以迄
    八十八年十一月十七日因逾期未參加定期檢驗而經逕行註銷
    牌照之後，該車即開始屢有無牌照違規行駛之違規行為，其
    違規件數累計多達四十六件，更與常情有違。
  (三)按汽車有使用註銷之牌照行駛之情形者，固應依道路交通管
    理處罰條例第十二條第一項第四款之規定處罰汽車所有人，
    惟道路交通管理處罰條例關於車輛所有人之處罰，若有應歸
    責於車輛駕駛人之情形者，依同條例第八十五條第二項規定
    ，則應處罰車輛駕駛人。查本件於九十年十月二十日經高雄
    縣警察局林園分局員警舉發未攜帶行車執照而駕車之違規行
    為人為駕駛人謝發初，已如前述，就「未攜帶行車執照而駕
    車」此一違規行為而言，應受歸責者自為駕駛人謝發初無疑
    。原處分機關經調查之結果，查知VI─3956號自小客車因逾
    期未參加定期檢驗，且已於八十八年十一月十七日遭逕行註
    銷牌照，遂改依道路交通管理處罰條例第十二條第一項第四
    款「使用註銷之牌照行駛」之規定予以裁罰，且以：「本案
    有關冒領案，應由車籍資料登記之車輛所有人提驗法院之判
    決書或裁定書，或警察機關經查證確認該車係屬他人冒領牌
    照之公文，始得由監理單位逕行註銷該車牌照並免除違規處
    罰及繳納稅費之義務，否則仍應由車輛登記所有人填具註銷
    申請書、結清違規罰鍰及所欠稅費後辦理註銷牌照登記，台
    端若未購買此車，請依上揭規定辦理」等語函覆受處分人（
    見卷附交通部公路總局台北區監理所九十三年八月十二日北
    監自字第○九三一○一二二九八號函），並認受處分人既為
    車輛之登記所有人，又未提出遭冒領牌照之證明，因而予以
    裁罰。惟查，證人謝發初除因本件未帶行照駕駛VI─3956號
    自小客車，於九十年十月二十日經警舉發之違規行為外，其
    早於八十八年一月二十日，即曾因駕駛上開車輛經員警以「
    未參加年度檢驗（八十六年十二月九日）」為由加以舉發，
    復於九十二年三月十二日因「使用註銷號牌行使公路」、「
    未帶行照」經警舉發，再於九十二年三月十八日駕駛同一車
    輛因「未懸掛車牌」經警舉發，並經員警於舉發通知單上註
    記「欲扣車時，棄告發單加速逃逸」等語，有內政部警政署
    國道公路警察局舉發違反道路交通管理事件通知單二紙（公
    警局字第0000000號、公警交字第Z00000000號）、高雄縣
    警察局舉發違反道路交通管理事件通知單一紙（高市警刑字
    第B00000000號）在卷可稽。依上開各情，證人謝發初早於
    八十八年間即因駕駛該車經警方以未參加年度檢驗為由舉發
    ，足見其當時已知悉該車輛有未參加檢驗之事實，詎仍持續
    使用該車，迄九十年十月二十日又因本件未帶行照駕駛而經
    舉發，其後該車牌照經註銷後，復一再駕駛該車違規，且違
    規地點均與距離受處分人居住之臺北市相距甚遠，而與證人
    謝發初之高雄住處有密切地緣關係，足見本件「使用註銷之
    牌照行駛」之違規行為，應歸責於車輛實際使用人即駕駛人
    謝發初，始為公平。受處分人辯稱不應受罰等語，即屬可採
    。原處分機關未察，疏未注意本件違規應歸責於車輛駕駛人
    ，逕以受處分人為車輛所有人，且未提出車輛遭冒領號牌之
    證明為由予以裁罰，自有未合。
五、綜上所述，依VI─3956號自小客車之登記資料，受處分人固
    為該車輛之所有人，惟本件違規行為發生當時，該車之駕駛
    人為證人謝發初，且具有可歸責之事由，本件違規自應歸責
    於駕駛人謝發初，始為適法。原處分機關未察，逕以車輛所
    有人即受處分人有前述使用註銷之牌照行駛之違規行為為由
    ，依道路交通管理處罰條例第十二條第一項第四款、第二項
    之規定，對受處分人裁罰罰鍰七千二百元並扣繳牌照，尚有
    未洽。從而本件異議為有理由，自應由本院將原處分撤銷，
    改諭知受處分人不罰，以資適法。
據上論斷，應依道路交通案件處理辦法第二十條前段，裁定如主
文。
中　　華　　民　　國　　94　　年　　5 　　月　　18　　日
                  交通法庭法　官　林庚棟
以上正本證明與原本無異。
如不服本裁定應於送達後五日內向本院提出抗告狀。
　　　　　　          　　書記官　殷玉芬
中　　華　　民　　國　　94　　年　　5 　　月　　18　　日
